臺灣板橋地方法院交通事件裁定　　　　99年度交聲字第3501號
原處分機關　交通部公路總局臺北區監理所
異　議　人
即受處分人　李文誠
上列異議人即受處分人因違反道路交通管理處罰條例案件，對於
交通部公路總局臺北區監理所中華民國99年11月16日所為之處分
（北監自裁字第裁40-C00000000號）聲明異議，本院裁定如下：
    主  文
異議駁回。
    理  由
一、原處分機關處分意旨略以：異議人即受處分人李文誠於民國
    99年4 月1 日22時1 分許，駕駛車牌號碼EY-4943 號自用小
    客車，行經臺北縣新莊市（已於99年12月25日改制為新北市
    新莊區○○○路595 號前時，因有「汽車駕駛人酒精濃度超
    過規定標準因而肇事致人受傷」之交通違規，經臺北縣政府
    警察局新莊分局新莊派出所警員填製臺北縣政府警察局北縣
    警交大字第C00000000 號舉發違反道路交通管理事件通知單
    （下稱舉發通知單）當場舉發。嗣經原處分機關認定確有上
    開交通違規情事，乃依道路交通管理處罰條例第35條第1 項
    第1 款、第24條第1 項第2 款（原處分漏載「第24條第1 項
    第2 款」）規定，裁處異議人罰鍰新臺幣（下同）1 萬9500
    元，並吊扣其駕駛執照24個月及施以道路交通安全講習等語
    。
二、聲明異議意旨略以：本件異議人違規之同一事實，業經臺灣
    板橋地方法院檢察署檢察官以99年度偵字第10747 號為不起
    訴處分確定，事後亦與相對人方雅文達成和解，又異議人呼
    氣酒精濃度僅為每公升0.25毫克，爰為此聲明異議，請求撤
    銷原處分云云。
三、按汽車駕駛人有飲用酒類或其他類似物後其吐氣所含酒精濃
    度超過每公升0.25毫克或血液中酒精濃度超過0.05％以上，
    不得駕車，道路交通安全規則第114 條第2 款訂有明文。次
    按汽車駕駛人，駕駛汽車經測試檢定有酒精濃度超過規定標
    準之情形，因而肇事致人受傷者，處1 萬5000元以上6 萬元
    以下罰鍰，並當場移置保管該汽車及吊扣其駕駛執照2 年；
    汽車駕駛人，有同條例第35條第1 項規定之情形者，應接受
    道路交通安全講習。道路交通管理處罰條例第35條第1 項第
    1 款、第24條第1 項第2 款亦分別定有明文。又依違反道路
    交通管理事件統一裁罰基準表之記載，小型車之駕駛人違反
    道路交通管理處罰條例第35條第1 項第1 款規定（呼氣酒精
    濃度超過每公升0.25未滿0.4 毫克），於期限內繳納或到案
    聽候裁決者，應處罰鍰1 萬9500元，當場移置保管該汽車，
    因而肇事致人受傷者，並吊扣駕駛執照2 年。
四、經查：
(一)、異議人於99年4 月1 日22時1 分許，駕駛車牌號碼EY-4943
    號自用小客車，行經臺北縣新莊市○○路595 號前時，與方
    雅文所騎乘車牌號碼888-BBQ 號普通重型機車發生撞擊，致
    方雅文受傷，經臺北縣政府警察局新莊分局新莊派出所警員
    測得異議人之呼氣酒精濃度達每公升0.25毫克，而製發上開
    舉發通知單之事實，業據異議人於警詢時及偵查中均坦認在
    卷，亦據證人方雅文於警詢時證述明確，並有道路交通事故
    現場圖、道路交通事故調查報告表(一)、(二)、道路交通事故當
    事人酒精測定紀錄表、刑法第185 條之3 案件測試觀察紀錄
    表、上開舉發通知單各1 紙、現場及車損照片22張在卷可稽
    ，並經本院依職權調取臺灣板橋地方法院檢察署99年度偵字
    第10747 號偵查卷宗核閱無誤，是以異議人為警測得之呼氣
    酒精濃度既已達道路交通安全規則第114 條第2 款所定每公
    升0.25毫克之標準值，並肇事致方雅文受傷，自符合「汽車
    駕駛人酒精濃度超過規定標準因而肇事致人受傷」之情形，
    堪認異議人確有道路交通管理處罰條例第35條第1 項第1 款
    所定之交通違規行為無疑。又異議人前述違規行為，經臺北
    縣政府警察局（已於99年12月25日改制為新北市政府警察局
    ，以下同）新莊分局以涉犯刑法第185 條之3 服用酒類不能
    安全駕駛動力交通工具而駕駛之公共危險罪嫌為由，移送臺
    灣板橋地方法院檢察署偵查，經該署檢察官於99年4 月27日
    以99年度偵字第10747 號為不起訴處分確定之事實，亦有臺
    灣高等法院被告前案紀錄表、臺灣板橋地方法院檢察署檢察
    官99年度偵字第10747 號不起訴處分書各1 份附卷可參，並
    經本院依職權調取臺灣板橋地方法院檢察署99年度偵字第10
    747 號偵查卷宗核閱無誤，均堪信屬實。
(二)、按「（第1 項）一行為同時觸犯刑事法律及違反行政法上義
    務規定者，依刑事法律處罰之。但其行為應處以其他種類行
    政罰或得沒入之物而未經法院宣告沒收者，亦得裁處之。（
    第2 項）前項行為如經不起訴處分或為無罪、免訴、不受理
    、不付審理之裁判確定者，得依違反行政法上義務規定裁處
    之」，94年2 月5 日公布，95年2 月5 日施行之行政罰法第
    26條定有明文。此即所謂「一事不二罰」原則，考其立法理
    由在於，一行為同時觸犯刑事法律及違反行政法上義務規定
    時，由於刑罰與行政罰同屬對不法行為之制裁，而刑罰之懲
    罰作用較強，故在處罰目的相同且處罰方式相同時，若依刑
    事法律處罰，即足資警惕時，實無一事二罰再處行政罰之必
    要；且刑事法律處罰，由法院依法定程序為之，較符合正當
    法律秩序，應予優先適用。故同時觸犯刑事法律及違反行政
    法上義務規定之行為，行政機關得否科以與刑罰相類之行政
    處罰，端視該行為之刑事訴追或審判程序終局結果而定。至
    於罰鍰以外之沒入或其他種類行政罰，因兼具維護公共秩序
    之作用，為達行政目的，行政機關仍得併予裁處。又所謂「
    其他種類行政罰」，係指違反行政法上之義務應受「裁罰性
    」之「不利處分」，依行政罰法第2 條規定，應包括限制或
    禁止行為之吊扣證照處分及警告性之講習處分在內。是以汽
    車駕駛人酒後駕車行為，經測試檢定酒精濃度超過規定標準
    之行為，如同時涉犯刑法第185 條之3 之公共危險罪嫌，依
    上開行政罰法第26條第1 項規定，道路交通主管處罰機關除
    得依該條項但書規定處以「其他種類行政罰」外，應由管轄
    之地方法院檢察署及各級法院依刑事案件程序處理，非有行
    政罰法第26條第2 項所規定之經不起訴處分或為無罪、免訴
    、不受理、不付審理之裁判確定等事由，即不得再依道路交
    通管理處罰條例第35條第1 項第1 款規定裁處行為人罰鍰之
    行政罰。準此以觀，本件異議人之違規行為，固經臺北縣政
    府警察局新莊分局以涉犯刑法第185 條之3 之罪嫌為由，移
    送臺灣板橋地方法院檢察署偵查，惟業經該署檢察官為不起
    訴處分確定，業如前述，是以原處分機關針對同一違規事實
    為行政裁罰，自難謂違背行政罰法第26條所揭櫫之「一事不
    二罰」原則。又細繹該不起訴處分之意旨，檢察官係因無積
    極證據證明異議人有「不能安全駕駛」之情形而認定刑法第
    185 條之3 之公共危險罪嫌不足，尚非否定異議人有服用酒
    類後呼氣酒精濃度達每公升0.25毫克仍駕駛動力交通工具之
    事實。況依道路交通管理處罰條例第35條第1 項之規定，僅
    須駕駛人之酒精濃度超過規定標準即得予以裁罰，惟刑法第
    185 條之3 則明定駕駛人須達「不能安全駕駛」之程度始負
    擔刑責，2 者要件容有不同，尚難僅以異議人之同一違規事
    實經不起訴處分，即遽認有減免行政裁罰之事由存在，異議
    人仍執前詞置辯，均無可採。
五、綜上所述，本件異議人確有於上揭時、地，駕駛上開自用小
    客車而有「汽車駕駛人酒精濃度超過規定標準（超過0.25未
    滿0.4 ）因而肇事致人受傷」之交通違規事實，原處分機關
    依道路交通管理處罰條例第35絛第1 項第1 款、第24條第1
    項第2 款及違反道路交通管理事件統一裁罰基準及處理細則
    規定，裁處異議人罰鍰1 萬9500元，並吊扣其駕駛執照24個
    月及施以道路交通安全講習，經核尚無不合，應予維持。異
    議人以前揭情詞聲明異議，均不足以作為撤銷原處分之依據
    ，其異議為無理由，應予駁回。
六、據上論斷，應依道路交通管理處罰條例第87條第2 項、道路
    交通事件處理辦法第18條，裁定如主文。
中    華    民    國    100   年    3     月    18    日
                  交通法庭    法  官    賴彥魁
上列正本證明與原本無異。
如不服本裁定，應於送達後5 日內敘明抗告理由，向本院提出抗
告狀。
                              書記官    楊文祥
中    華    民    國    100   年    3     月    18    日